【裁判字號】    89,台上,6190
【裁判日期】    891019
【裁判案由】    違反槍砲彈藥刀械管制條例
【裁判全文】
最高法院刑事判決                              八十九年度台上字第六一九○號
    上  訴  人  甲○○
    選任辯護人  林慶雲律師
                侯勝昌律師
                王佑如律師
右上訴人因違反槍砲彈藥刀械管制條例案件，不服台灣高等法院高雄分院中華民國八
十七年七月二十二日第二審判決（八十七年度上訴字第二○八號，起訴案號：台灣高
雄地方法院檢察署八十六年度偵字第二五七一八、二六○七七號），提起上訴，本院
判決如左：
    主  文
原判決撤銷，發回台灣高等法院高雄分院。
    理  由
本件原判決認定上訴人甲○○於民國八十六年九月十五日晚上十時許，在高雄市○○
路雪莉舞廳旁，向不詳姓名綽號「阿西」之男子，購得改造西德製八ＭＭ半自動模型
手槍一把（含彈匣一個）及子彈五發，即未經許可無故持有之，嗣於同年十月初，將
上開五發子彈試射而滅失；又於同年十月二十四日晚上十時許，在高雄市○○路與大
中路口附近，向上開綽號「阿西」之男子購得口徑零點四五吋制式子彈一發、口徑九
ＭＭ制式子彈三發，即未經許可無故持有之。嗣於同年月二十六日晚上九時四十分許
，為警查獲，扣押該四發子彈，並循線查扣上開改造模型槍一把（含彈匣一個）等情
；因將第一審依想像競合犯規定論處上訴人未經許可無故持有改造模型槍罪刑之判決
撤銷，改判仍論處同一罪刑，並宣告於刑之執行完畢或赦免後令入勞動場所強制工作
三年。固非無見。
惟查八十六年十一月二十四日修正公布之槍砲彈藥刀械管制條例固於其第十九條第一
項規定「犯（該條例）第七條、第八條、第十條、第十一條、第十二條第一項至第三
項、第十三條第一項至第三項之罪，經判處有期徒刑者，應於刑之執行完畢或赦免後
，令入勞動場所，強制工作，其期間為三年。」但經司法院大法官會議八十七年十二
月十八日釋字第四七一號解釋稱「此項規定，不問對行為人有無預防矯治其社會危險
性之必要，一律宣付強制工作三年，限制其中不具社會危險性之受處分人之身體、自
由部分，其所採措施與所欲達成預防矯治之目的及所需程度，不合憲法第二十三條所
定之比例原則。犯上開條例第十九條所定之罪，不問對行為人有無預防矯治其社會危
險性之必要，一律宣付強制工作三年之部分，與本解釋意旨不符，應自本解釋公布之
日起不予適用。犯該條例第十九條第一項所列舉之罪，依個案情節符合比例原則部分
，固應適用該條例宣告保安處分；至不符合部分而應宣告保安處分者，則仍由法院斟
酌刑法第九十條第一項規定之要件，依職權為之，於此，自無刑法第二條第二項之適
用，亦即仍有從新從輕原則之適用。」，揆其真意，其所稱「依個案情節符合比例原
則部分，固應適用該條項宣告保安處分」，係指行為時在該條例修正生效後、裁判時
在該解釋公布後者而言；至於行為時在該條例修正生效前、裁判時在該解釋公布後之
案件，仍有從新從輕原則之適用，從而即無從適用上開修正條例第十九條第一項。本
件原審既係於該條例修正後判決，認定上訴人係於該條例修正前犯該條例第九條之一
第三項（修正後第十條第四項）、第十一條第三項（修正後第十二條第四項）之罪，
依上開說明，即不得依修正後該條例第十九條第一項規定宣付強制工作。原審未及依
上開第四七一號解釋意旨調查說明上訴人所犯是否合於刑法第九十條第一項規定之情
形，逕行適用該條例第十九條第一項規定宣付強制工作三年，難謂無適用法則不當、
判決不備理由及查證未盡之違法。上訴意旨執以指摘原判決不當，非無理由，應認原
判決有撤銷發回之原因。
據上論結，應依刑事訴訟法第三百九十七條、第四百零一條，判決如主文。
中      華      民      國    八十九    年      十      月     十九     日
                              最高法院刑事第十庭
                                  審判長法官  陳  宗  鎮
                                        法官  劉  介  民
                                        法官  魏  新  和
                                        法官  孫  增  同
                                        法官  蕭  權  閔
      右正本證明與原本無異
                                              書  記  官
中      華      民      國    八十九    年      十      月    二十五    日


司法院資訊處製作；財團法人民間司法改革基金會備份。
